【裁判字號】    98,訴,977
【裁判日期】    980630
【裁判案由】    第三人異議之訴
【裁判全文】
臺灣高雄地方法院民事判決               98年度訴字第977號
原      告  盧品君更名前為盧.
            丁○○○
共      同
訴訟代理人  丙○○
被      告  台灣金聯資產管理股份有限公司
                      樓
法定代理    乙○○
訴訟代理人  甲○○
                      11、1.
當事人間第三人異議之訴事件，本院於民國98年6月17日言詞辯
論終結，判決如下：
  主  文
原告之訴駁回。
訴訟費用由原告負擔。
  事  實
一、原告主張：被告於民國96年3 月14日自訴外人中國農民銀行
    股份有限公司（下稱農民銀行）受讓對訴外人張劉金針、日
    正工程股份有限公司、張明得及丙○○等人之債權後，嗣聲
    請本院民事執行處以96年度執字第116965號強制執行事件（
    下稱系爭強制執行程序）對坐落於高雄市○○區○○段66、
    67等地號土地（下稱本件土地）及其上兩棟未完成建物（下
    稱系爭建物）予以強制執行。系爭建物雖以張劉金針為名義
    起造人，惟實際工程款及建築費用確實由原告盧品君（原名
    為盧淑卿）所出資，盧品君並於90年3 月6 日與張劉金針達
    成協議，由張劉金針同意無條件配合辦理起造人變更事宜，
    若無法立即變更，亦應於保存登記完畢時，將系爭建物產權
    歸還盧品君所有，後盧品君於95年2 月16日將系爭建物所有
    權以買賣移轉予原告丁○○○，系爭建物因非屬張劉金針所
    有，不應為系爭執行程序之執行標的物。為此，爰依強制執
    行法第15條規定提起本訴等語。並聲明：系爭強制執行程序
    就系爭建物所為之強制執行程序應予撤銷。
二、被告則以：本院91年度雄簡字第32號債務人異議之訴之民事
    事件，認定盧品君就系爭建物並無所有權，以判決駁回其訴
    並告確定（下稱前案判決），故依據民事訴訟法第401 條規
    定，前案判決既判力及爭點效等效力自當及於盧品君及丁○
    ○○。退言之，如認本案不受前案判決既判力及爭點效之效
    力所及，系爭建物如確由盧品君出資興建，何以未見其提出
    工程款及相關建築費用之匯款資料或收據，況系爭建物所坐
    落土地非盧品君所有，其使用土地之權源為何，如無合法權
    源，一般人豈會輕率出資興建；顯見債務人張劉金針與盧品
    君通謀脫產以逃避債權人追償之嫌，盧品君既非系爭建物所
    有權人，丁○○○當無從自盧品君處取得系爭建物所有權之
    理等語，資為抗辯。並聲明：駁回原告之訴。
三、兩造對於下列事項不予爭執：
  (一)被告於96年3 月14日受讓訴外人農民銀行對訴外人張劉金針
    、日正工程股份有限公司、張明得及丙○○等人之債權。
  (二)被告嗣聲請本院民事執行處以系爭強制執行程序，對本件土
    地及系爭建物予以強制執行。
  (三)原告盧品君前與李張文理、張劉金針、丙○○、丁○○○等
    人對訴外人農民銀行提起債務人異議之訴，其中盧品君主張
    其為系爭建物所有權人，然經本院以91年度雄簡字第32號民
    事確定判決認定系爭建物所有權人為張劉金針。
四、本件之爭點：本件是否違反「一事不再理」原則？如認無違
    反該原則，則須審究系爭建物所有權屬何人所有？
五、本院判斷如下：
  (一)原告對被告之本件訴訟標的，是否已為既判力效力所及？
  1.按民事訴訟法上所謂一事不再理之原則，乃指同一事件已有
    確定之終局判決而言。所謂同一事件，必同一當事人，就同
    一訴訟標的而為訴之同一聲明，若此三者有一不同，自不得
    謂為同一事件（最高法院著有90年度台抗字第221 號判決意
    旨參照）；又訴訟標的，乃原告為確定其私權之請求，或所
    主張或否認之法律關係是否存在，欲法院對之加以審判之對
    象。而為法院審判對象之法律關係，應為具體特定之權利義
    務關係，而非抽象之法律關係，即原告起訴以何種法律關係
    為訴訟標的，應依原告起訴主張之原因事實定之，原告前後
    主張之原因事實不同，其為訴訟標的之法律關係自亦不同，
    即非同一事件（最高法院亦著有84年度台上字第2194號判決
    意旨參照)。
  2.查：原告盧品君及訴外人李張文理、丁○○○、張劉金針及
    丙○○曾對農民銀行提起債務人異議之訴，經本院以91年度
    雄簡字第32號判決原告盧品君敗訴確定，此有上開判決在卷
    可參。而本案被告雖係承受農民銀行受讓對訴外人張劉金針
    、日正工程股份有限公司、張明得及丙○○等人之債權，然
    原告於本案中係主張應撤銷本院96年度執字第116965號強制
    執行事件，而原告盧品君於前案中係主張應撤銷本院89年度
    執字第40235 號強制執行事件，是原告於本案之聲明與前案
    亦不相同。綜上，本案與本院91年度雄簡字第32號該案，應
    非所謂同一事件。參諸前開說明，故本院自應進行實體判決
    ，先予敘明。
  (二)系爭建物是否為原告盧品君出資興建？
  1.原告盧品君主張系爭建物雖以張劉金針為名義起造人，惟實
    際工程款及建築費用確實由其所出資，且其於90年3 月6 日
    與張劉金針達成協議，由張劉金針同意無條件配合辦理起造
    人變更事宜，若無法立即變更，亦應於保存登記完畢時，將
    系爭建物產權歸還其所有，且其於95年2 月16日將系爭建物
    所有權以買賣移轉予原告丁○○○，故系爭建物並非張劉金
    針所有云云，並提出高雄市政府工務局（89）高市工建築字
    00960 號建造執照、00961 號建造執照、協議書及認證書等
    資料為證。
  2.惟查：
  (1)原告雖提出95年2 月16日協議書，其上雖記載原告盧品君將
    系爭建物售予原告丁○○○等字句，然此協議書係原告2 人
    片面所製作，且原告丁○○○迄今並未提出其確實有因買受
    系爭建物，而交付價款100 萬元予原告盧品君之證據，是此
    ，尚難僅憑上開協議書，遽認系爭建物確為原告盧品君出資
    興建。
  (2)再者，原告盧品君另提出90年3 月6 日協議書及認證書，其
    上記載系爭建物為原告盧品君出資興建，張劉金針僅係名義
    上之登記起造人等語，然上開協議書亦為原告盧品君片面所
    寫，是其內容是否為真，仍有可疑，且迄今系爭建物均未並
    變更為原告盧品君之名義，倘原告盧品君確為系爭建物實際
    出資之人，其為保障自身之權益，理當會儘速辦理起造人變
    更，豈會在簽定上述協議書後，未積極辦理變更事宜？益徵
    原告盧品君應非實際起造人。從而，尚難僅依前揭原告盧品
    君個人所寫之協議書等資料，即認系爭建物之實際出資興建
    人確為原告盧品君。
  (3)又原告雖另提出之第一商業銀行支票簿、光舜興業股份有限
    公司預拌混凝土送貨單、估價單大林埔工地水電估價單、記
    事單、上開建造執照及高雄市建築師執行業務收入統一收據
    等資料。然上述高雄市建築師執行業務收入統一收據係由林
    明典建築師事務所所開具，經本院通知林明典出庭作證，然
    其函覆本院稱：「鈞院91年度雄簡字第32號函債務人異議之
    訴案件，當初係由本事務所之友劉秀綢小姐負責與當事人張
    劉金針等接洽業務事宜，建築師本人對鈞院通知內當事人等
    與其債務關係並不清楚，無法向鈞院作證，敬請諒察！」，
    此有該事務所函可參，而經證人劉秀綢到庭證稱，系爭建物
    之建築設計係伊與原告盧品君之夫張原誠接洽，亦由張原誠
    付款，系爭建物座落土地屬於張劉金針所有，至於以張劉金
    針為起造人或其它人為起造人，在申請建照及施工時間上並
    無差異，張原誠曾稱係為低利貸款，乃以張劉金針為起造人
    等語（見本院91年度雄簡字第32號案件91年12月4 日言詞辯
    論筆錄）。是依劉秀綢上開證詞，負責與其接洽系爭建物之
    興建及付款等事務均係原告盧品君之夫張原誠，而非原告盧
    品君本人，另參以原告盧品君所提出之第一商業銀行支票簿
    及支票存根等資料，系爭建物相關之營造費用，均由張原誠
    銀行帳戶所支出，亦與原告盧品君無涉，可見系爭建物應非
    原告盧品君出資興建。
  (4)綜上，既然原告盧品君無法證明其為系爭建物之實際出資興
    建人，且系爭建物起造人迄今仍登記為張劉金針，可認原告
    盧品君並非起造人，亦非出資人，則原告盧品君主張系爭建
    物為其所有，且已售予原告丁○○○云云，均無理由。從而
    ，渠等主張本院系爭強制執行程序查封系爭建物有誤云云，
    自無理由，應予駁回。
六、系爭建物被告得否聲請併付拍賣？
    按第三人就執行標的物有足以排除強制執行之權利者，得於
    強制執行程式終結前，向執行法院對債權人提起異議之訴，
    強制執行法第15條前段定有明文。又此處所謂就執行標的物
    有足以排除強制執行之權利者，係指對於執行標的物有所有
    權、典權、留置權、質權存在情形之一者而言，最高法院亦
    著有44年臺上字第721 號判例可資參照。本件原告既均無法
    證明其為系爭建物之所有權人或有其他足以排除強制執行之
    權利，則揆諸前揭規定，原告即無權以第三人異議之訴排除
    系爭建物之強制執行程式。是以，被告得否聲請併付拍賣系
    爭建物等情，對本件判決結果無影響，即無再予論述之必要
    ，附此敘明。
七、綜上所述，原告無法證明其有系爭建物之所有權，則其依強
    制執行法第15條前段之規定，請求撤銷系爭執行事件就系爭
    建物所為之強制執行程式，為無理由，應予駁回。
八、據上論斷，本件原告之訴為無理由，依民事訴訟法第78條，
    判決如主文。
中    華    民    國    98    年    6     月    30    日
                  民事第一庭   法    官  張茹棻
上為正本係照原本作成。
如不服本判決，應於送達後20日內，向本院提出上訴狀並表明上
訴理由，如於本判決宣示後送達前提起上訴者，應於判決送達後
10日內補提上訴理由書（須附繕本）。
中    華    民    國    98    年    6     月    30    日
                               書 記 官  黃美秀


司法院資訊處製作；財團法人民間司法改革基金會備份。
